# 关于同一控制与非同一控制的问题

提问人：ym121145 时间：2011-01-05 16:06:37
[fly] 本人最近在准备做国资的年报审计，在预审时发现，这家区属国资单位在 2010 年里发生了长期股权投资根据评估的公允价值入账的情况，虽然入账前互相无股权关系，但关键是这家区属国资与三家被评估的长期投资单位不仅同属区国资委管辖，而且管理当局、财务人员也是一套人马，并且在同一幢楼的同一间办公室做账，同受这家单位董事长和这家单位的财务负责人的控制。
财政部会计准则长期投资说的很清楚，同一控制要按净资产入账，非同一控制要按公允价值入账，为的就是防止企业随心所欲入账，现在，这家单位的财务经理说，当初区国资委为此咨询过某某评估师事务所和某某会计师事务所，说国资委系统的单位都是按照非同一控制的评估值入账的，所以，他们才这样做。我晕啊！>*。 [/fly]这样的单位难道是非同一控制吗？

回答人：chenyiwei
如果管理当局是一套人马，则这些企业之间应当会由于相同的关键管理人员而成为关联方，但是否属于同一控制下，还需要进一步收集相应证据，例如这些股权是否属于国资委统一部署下为了整合国资而进行的更大范围重组的组成部分，是否采用无偿划转方式还是按照评估值支付购买价款等因素，综合考虑。另外，以前这些企业是否就在同一管理层的统一管理下一体化运作，还是虽然一套人马但各自的经营互相独立？

回答人：chenyiwei
从你说的情况看，似乎同一控制的可能性更大些。建议与某某评估师事务所和某某会计师事务所等方面进一步沟通，了解其当时的意见有无特殊考虑，以及该特殊考虑就本案例的具体情况而言是否合理。

回答人：chenyiwei
“按照划拨入资产账面价值纳入合并报表”和“合并报表不追溯调整以前”是矛盾的，只能取其一，即根据交易的经济实质判断是同一控制下合并还是非同一控制下合并，分别按照适用的会计原则处理。

提问人：登月船 时间：2011-07-25 17:13:22
我国之所以在准则中将企业合并中将其分为同一控制下与非同一控制下，就是考虑了有国资委这一领导下的在部分国企，所以将国资委下的企业不认为是同一控制下，但我认为还是要注意实质重于形式的原则，如果企业间的交易在价格，交易方式上由同一部门制定和干预的话，就应该认定为是同一控制，如果是同企业双方来谈的话，就应认定为非同一控制。

回答人：chenyiwei
基本赞同你的意见。要看国资委在该交易中的地位和作用：仅仅是在双方自主谈判达成协议后履行作为国资监管者的审批职能，还是主导整个交易的条款制定，即该交易更多地体现当事企业的意志还是国资委的意志。

提问人：tony868lamy 时间：2011-07-26 21:15:37
回复 chenyiwei 的帖子
新成立的公司以同一控制下企业合并的方式并购其他企业，合并报表不恢复以前的留存收益吧！

回答人：chenyiwei
是。自被合并方纳入合并范围之日起累积的被合并方留存收益才需要恢复。